【裁判字號】    89,訴,3954
【裁判日期】    900514
【裁判案由】    清償債務
【裁判全文】
臺灣臺中地方法院民事判決  八十九年度訴字第三九五四號
    原      告  足韋有限公司
    法定代理人  甲○○
    訴訟代理人  王世勳  律師
    被      告  台中縣政府    設台中縣豐原市○○街三六號
    法定代理人  乙○○        .
    訴訟代理人  王文聖律師
右當事人間清償債務事件，本院判決如左：
    主    文
被告應給付原告新台幣柒拾參萬貳仟肆佰陸拾陸元及自民國八十九年十二月十日起至
清償日止，按年息百分之五計算之利息。
原告其餘之訴駁回。
訴訟費用由被告負擔百分之九十二，餘由原告負擔。
本判決原告勝訴部分於原告以新台幣貳拾肆萬肆仟元為被告供擔保後，得假執行。但
被告如於假執行程序實施前以新台幣柒拾參萬貳仟肆佰陸拾陸元為原告預供擔保後，
得免為假執行。
原告其餘之假執行聲請駁回。
    事    實
甲、原告方面：
  壹、聲明：被告應給付原告新台幣（下同）八十萬元及自起訴狀繕本送達翌日起至
      清償日止，按年息百分之五計算之利息，並請求供擔保准予宣告假執行。
  貳、陳述：
    一、訴外人燿東行水電工程有限公司（下稱燿東行公司），積欠原告新台幣（下
        同）二百萬元，燿東行公司為清償債務，遂於八十九年六月七日將其對被告
        台中縣政府之清水鎮大楊國民小學工程款債權八十萬元讓與原告。原告與燿
        東行公司並均於八十九年六月二十日將上開債權讓與之事通知被告，惟被告
        卻函覆原告表示上開債權讓與法定程序不符，並表示須原告與燿東行公司至
        被告處書立債權讓與契約，被告始同意上開債權之讓與。惟債權讓與僅需讓
        與人即債務人對第三人享有債權，而債務人確將該債權讓與債權人，並通知
        第三人即發生債權讓與之效力，無須第三人之同意，是原告本即得依燿東行
        公司讓與原告其對被告之工程款債權，而請求被告給付上述工程款項，爰依
        法起訴請求被告給付。
    二、對被告答辯之陳述：工程保固金之性質僅係擔保該工程於一定期間內若有瑕
        疵，得由保固金內扣除修補之用而已，若無瑕疵，屆期仍須全數退還，是被
        告辯稱燿東行對於被告之工程款債權須扣除保固金六萬九千元，自不可採。
  參、證據：提出債權讓與契約書影本一份、存証信函影本二份、台中縣政府八十九
      年六月二十九日八九府工工字第一六六三一九號函影本一份、律師函影本一份
      、台中縣政府八十九年十一月三日八九府工工字第三０三二四四號函影本一份
      、台灣台中地方法院八十九年度中簡字第三二七一號判決影本一份、九十年度
      訴字第八八號判決影本一份為証。
乙、被告方面：
  壹、聲明：原告之訴及假執行聲請均駁回，如受不利之判決，願預供擔保請免為假
      執行。
  貳、陳述：
    一、訴外人燿東行公司前承攬被告所屬台中縣清水大楊國小遷校第一期工程水電
        消防工程，該工程之保固期限為五年自八十九年四月二十六日至九十四年四
        月二十六日，經扣除工程保固金六萬九千元，燿東行公司現可對被告請求之
        工程款債權為七十三萬二千四百六十六元。
    二、燿東行公司曾於八十九年十月二十七日來函表示「本公司得請領之工程款…
        ，本公司雖曾於八十九年六月七日讓與足韋有限公司，並簽訂債權讓與契約
        書，惟該債權讓與關係尚有爭議，請貴府暫緩由足韋有限公司領取該款項」
        ，是燿東行與原告就本件工程款債權讓與契約是否有無效或得撤銷之情，尚
        有疑義，被告自難依原告之請求付給上述工程款。
  參、証據：提出簽呈影本一份及燿東行函文影本一份及工程保固切結書影本一份為
      証。
    理      由
一、按參加人對於其所輔助之當事人，不得主張本訴訟之裁判不當，但參加人因參加
    訴訟之程度或因該當事人之行為不能用攻擊或防禦方法或當事人因故意或重大過
    失不用參加人所不知之攻擊或防禦方法者，不在此限；當事人得於訴訟繫屬中，
    將訴訟告知於因自已敗訴而有法律上利害關係之第三人；受告知人不為參加或參
    加逾時者，視為於得行參加時已參加於訴訟，準用第六十三條之規定，民事訴訟
    法第六十三條、第六十五條、第六十七條分別定有明文。查本件被告聲請將訴訟
    告知訴外人燿東行水電工程有限公司，業經本院送達於受告知訴訟人，惟受告知
    人未為參加，依前揭規定視為於得行參加時已參加訴訟，對本件被告即不得主張
    本訴訟之裁判不當，此合先敘明。
二、本件原告起訴主張訴外人燿東行公司，積欠原告二百萬元，燿東行公司為清償債
    務，遂於八十九年六月七日將其對被告台中縣政府之清水鎮大楊國民小學工程款
    債權八十萬元讓與原告。原告與燿東行公司並均於八十九年六月二十日將上開債
    權讓與之事通知被告，惟被告卻拒絕給付原告系爭工程款，爰依法起訴請求被告
    給付燿東行公司所讓與原告之系爭工程款。被告則以燿東行與原告就本件工程款
    債權讓與契約是否有無效或得撤銷之情，尚有疑義，被告自難依原告之請求付給
    上述工程款，且系爭工程之保固期限為五年自八十九年四月二十六日至九十四年
    四月二十六日，經扣除工程保固金六萬九千元，燿東行公司現可對被告請求之工
    程款債權為七十三萬二千四百六十六元云云置辯。
三、本件原告主張訴外人燿東行公司於八十九年六月七日將其對被告所屬清水鎮大楊
    國民小學工程款債權八十萬元讓與原告，原告與燿東行公司並均於八十九年六月
    七日將該債權讓與之事通知被告等情，業據原告提出與其所述相符之債權讓與契
    約書、八十九年六月二十日台中法院郵局第九六七九號、第九六八０號存証信函
    為証，被告對此並不爭執，堪信為真。被告雖以系爭工程款債權讓與契約是否有
    無效或得撤銷之情尚有疑義云云置辯，惟被告始終未能舉証証明系爭債權讓與契
    約有何無效或得撤銷之情事，是被告所辯尚難遽採；復按債權讓與，依民法第二
    百九十七條第一項之規定，雖須經讓與人或受讓人通知債務人始生效力，但不以
    債務人之承諾必要，故讓與人與受讓人間成立債權讓與契約時，債權即移轉於受
    讓人，除法律另有規定外，如經讓與人或受讓人通知債務人，即生債權移轉之效
    力（最高法院四十二年台上字第六二六號判例、二十年上字第五八號判例意旨可
    參），本件原告與訴外人燿東行公司既於成立債權讓與契約後，均已通知被告，
    揆諸上開說明，系爭工程款債權自已生移轉於原告之效力，原告自得依此請求被
    告給付系爭工程款。惟按債務人於受通知時，所得對抗讓與人之事由，皆得以之
    對抗受讓人，民法第二百九十九條第一項亦定有明文，本件被告對於原告所據以
    請求之系爭工程款債務，復辯稱須扣除保固金六萬九千元，此有被告提出原告並
    不爭執之工程保固切結書附卷可參，系爭工程之保固期限自八十九年四月二十六
    日至九十四年四月二十六日共五年，而保固金核其性質應係於保固期屆滿工程無
    發生損壞亦無須修復時，工程承攬人始得請求給付之工程款，是保固金自須待保
    固期限屆至，承攬人始得向定作人請求，是本件燿東行對於被告之工程款債權，
    就保固金六萬九千元部分，本即須至九十四年四月二十六日保固期滿後，始得請
    求，是部分之債權清償期尚未屆至，被告本即得拒絕給付，揆之前開說明，被告
    自得執此抗辯事由，對抗受讓系爭工程款債權之原告。
四、從而，原告依系爭受讓之工程款債權，對被告請求給付七十三萬二千四百六十六
    元及自訴狀繕本送達翌日即八十九年十二月十日起至清償日止，按年息百分之五
    計算之利息部分，為有理由，應予准許；逾此範圍之請求，則無理由，應予駁回
    。
五、本件原告勝訴部分，兩造均陳明願供擔保，分別聲請宣告准予假執行及免為假執
    行，本院核無不合，爰分別酌定相當擔保金額准許之。至原告敗訴部分，其假執
    行之聲請，已失所附麗，併予駁回。
六、本件事証已臻明確，兩造其餘攻擊防禦方法對於本件判決結果已不生影響，自無
    庸逐一審酌，併此敘明。
七、據上論結，本件原告之訴一部為有理由，一部為無理由，依民事訴訟法第七十九
    條、第三百九十條第二項、第三百九十二條，判決如主文。
中      華      民      國    九十      年      五      月     十四     日
                                    臺灣臺中地方法院民事第三庭
~B法      官  涂秀玲
右為正本係照原本作成
如不服本判決，應於判決送達後二十日內，向本院提出上訴狀。
中      華      民      國    九十      年      五      月     十四     日
~B法院書記官  王麗麗


司法院資訊處製作；財團法人民間司法改革基金會備份。
